臺灣彰化地方法院刑事判決
111年度交簡上字第6號
上  訴  人  臺灣彰化地方檢察署檢察官  
被      告  江偉傑







指定辯護人  李瑞仁律師
上列上訴人因被告過失傷害案件，不服本院民國110年8月25日11
0年度交簡字第1148號刑事簡易判決（聲請簡易判決處刑案號：1
09年度偵緝字第482號），提起上訴，本院管轄之第二審合議庭
判決如下：
    主  文
上訴駁回。
    事  實
一、江偉傑前所考領之普通重型機車駕駛執照業經記點處銷，且
    未考領合格之普通小型車駕駛執照，依法不得騎乘輕型機車
    ，其於民國108年11月17日上午11時38分許，騎乘車牌號碼0
    00-000號輕型機車（下稱甲車），沿彰化縣和美鎮道周路由
    西往東方向行駛，行經該路段91號前時，原應注意車前狀況
    ，並隨時採取必要之安全措施，而依當時天候晴朗、時值日
    間有自然光線、柏油路面乾燥無缺陷、無障礙物且視距良好
    ，客觀上並無不能注意之情事；適王見明騎乘腳踏自行車（
    下稱乙車）亦沿道周路西往東方向行駛在甲車前方；詎江偉
    傑竟疏未注意此車前狀況，甲車遂直接自後追撞乙車，致王
    見明人車倒地，並因而受有左側橈骨閉鎖性骨折之傷害。
二、案經王見明訴由彰化縣警察局和美分局報請臺灣彰化地方檢
    察署檢察官偵查後聲請簡易判決處刑。
    理  由
壹、程序方面
一、按被告於第二審經合法傳喚，無正當之理由不到庭者，得不
    待其陳述，逕行判決；又對於簡易判決有不服而上訴於管轄
    之第二審地方法院合議庭者，準用上開規定，刑事訴訟法第
    371條、第455條之1第3項分別定有明文。查本案被告江偉傑
    於審判期日經合法傳喚而未到庭，復查無在監押等相關情事
    ，有本院送達證書、個人基本資料查詢結果、臺灣高等法院
    在監在押全國紀錄表、刑事報到單及審判筆錄可參（交簡上
    卷第105至115、109至121、125至134頁），故依上開說明，
    本院爰不待其陳述，逕為一造辯論判決。
二、本判決以下所引用之傳聞證據，辯護人於準備程序時同意有
    證據能力（交簡上卷第79至80頁），而被告於審判期日經合
    法通知未到場表示爭執，亦未據各該訴訟當事人於言詞辯論
    終結前聲明異議，本院並已依法踐行調查證據程序，另審酌
    此等證據資料作成時並無違法不當之瑕疵，亦無其他依法應
    排除證據能力之情形，乃認以之作為證據要屬適當，依刑事
    訴訟法第159條之5第2項規定均得採為本件認定事實之依據
    。
貳、實體方面
一、認定事實所憑之證據及認定理由
  ㈠上開犯罪事實，業據告訴人王見明於警詢及偵訊時指證綦詳
    （警卷第3至6、9頁、偵緝卷第39頁），此外尚有道路交通
    事故現場圖、道路交通事故調查報告表㈠、㈡-1、事故現場採
    證照片、監視器影像截圖、道周醫療社團法人道周醫院診斷
    證明書、彰化縣警察局舉發違反道路交通管理事件通知單，
    及公路監理電子閘門之駕照及車籍資料在卷為憑（警卷第11
    至15、25至37、65至71頁、交簡上卷第97頁），復經被告於
    偵訊時陳述案發時雙方之行車方向綦詳（偵緝卷第44至45頁
    ），而被告嗣於本院準備及審判程序時雖均未到庭，然經辯
    護人當庭陳稱：有與被告確認過，其在本案要採取認罪答辯
    一節無訛（交簡上卷第78、87頁），故上開事實已堪審認。
　㈡按汽車行駛時，駕駛人應注意車前狀況，並隨時採取必要之
    安全措施，道路交通安全規則第94條第3項前段定有明文；
    而案發時被告雖因駕駛執照遭記點處銷而不得騎車上路，然
    其騎車上路仍應恪遵前揭規定。則如前所載，案發當時天候
    晴朗、時值日間有自然光線、柏油路面乾燥無缺陷、無障礙
    物且視距良好，客觀上並無不能注意之情事，倘被告騎車過
    程有確實注意前方路況，以告訴人案發時係騎乘腳踏自行車
    ，車行速度非快之情況下，被告當可一面注視告訴人之行車
    動向，一面隨時採取必要之安全措施，竟疏於注意而持續前
    行，甲車遂直接自後撞擊乙車，致告訴人之人車倒地，被告
    自已違反前開注意義務而有過失甚明；且交通部公路總局臺
    中區監理所彰化縣區車輛行車事故鑑定會亦同此認定，有該
    會作成之鑑定意見書在卷可稽（偵緝卷第56至57頁）。而告
    訴人因本案車禍事故受有傷害一節，既如前載，可徵被告違
    反注意義務之過失行為與告訴人前揭傷害結果間，確有相當
    因果關係存在。
  ㈢綜上所述，本案事證明確，被告犯行洵堪認定，應依法論科
    。 　
二、論罪
　  核被告所為，係犯道路交通管理處罰條例第86條第1項、刑
    法第284條前段之無駕駛執照駕車過失致人傷害罪。聲請簡
    易判決處刑書認被告係犯刑法第284條前段之過失傷害罪，
    尚有未洽，惟因其基本社會事實同一，本院自得變更起訴法
    條。又被告無駕駛執照駕車過失致人受傷，應依道路交通管
    理處罰條例第86條第1項之規定，加重其刑。再者，被告於
    肇事後偵查犯罪之警察機關尚未知肇事者為何人前，有向前
    往現場處理之員警坦承肇事乙節，有彰化縣警察局道路交通
    事故肇事人自首情形紀錄表附卷可佐（警卷第17頁），堪認
    符合自首要件，爰依刑法第62條前段規定減輕其刑，並依法
    先加後減之。　　
三、駁回上訴之理由
　㈠按刑之量定，為求個案裁判之妥當性，法律固賦予法院裁量
    權，但此項裁量權之行使，除應依刑法第57條規定，審酌行
    為人及其行為等一切情狀，為整體之評價，並應顧及比例原
    則與平等原則，使罪刑均衡，輕重得宜，以契合社會之法律
    感情。另按關於刑之量定，係實體法上賦予法院得為自由裁
    量之事項，苟已斟酌刑法第57條各款所列情狀，而未逾越法
    定刑度，或濫用其權限，即不得任意指摘為違法（最高法院
    72年台上字第6696號、75年台上字第7033號判決意旨可供參
    照）。且在同一犯罪事實與情節，如別無其他加重或減輕之
    原因，下級審法院量定之刑，亦無過重或失輕之不當情形，
    則上級審法院對下級審法院之職權行使，原則上應予尊重（
    最高法院85年度台上字第2446號判決意旨亦足供參照）。
　㈡原審以被告罪證明確，因而適用刑事訴訟法第449條第1項、
    第3項、第454條第2項、第300條，道路交通管理處罰條例第
    86條第1項，刑法第11條、第284條前段、第62條前段、第41
    條第1項前段，刑法施行法第1條之1第1項等規定，經依無駕
    駛執照、自首等刑之加重減輕事由先加後減其刑，並審酌被
    告之犯罪情節及依刑法第57條規定之一切情狀，量處有期徒
    刑3月，如易科罰金以新臺幣1千元折算1日。經核認事用法
    均無違誤，且所量處刑度亦未逾越法定量刑授權，或有何明
    顯悖離常情而有濫用裁量之情事，揆諸前揭意旨，本院就原
    審刑罰裁量權之行使自應予尊重。
　㈢檢察官固循告訴人之請求略以：告訴人所受左側橈骨閉鎖性
    骨折之傷勢非輕，惟被告非但無照駕車，案發後復對告訴人
    不聞不問，更拒絕賠償告訴人之醫療費用，態度不佳，故原
    審量處有期徒刑3月顯然過輕等語提起上訴（交簡上卷第11
    頁上訴書參照），然如前所述原審量刑時既已全盤斟酌刑法
    第57條事由，於原審判決後迄至言詞辯論終結前各該量刑因
    素狀態亦未有所更易，自無足動搖原審量刑基礎事實。從而
    ，上訴意旨執前詞主張應撤銷改判，並無理由，應予駁回。
據上論斷，應依刑事訴訟法第455條之1第1項、第3項、第368 條
、第371條，判決如主文。
本案經檢察官王銘仁聲請以簡易判決處刑及提起上訴，檢察官陳
昭蓉到庭執行職務。　　
中　　華　　民　　國　　111 　年　　4 　　月　　28　　日
                  刑事第二庭  審判長法  官  葉明松      
　　　　　　　　　　　　　　　　    法  官  王祥豪
　　　　　　　　　　　　　　　　    法  官  陳薏伩
以上正本證明與原本無異。　　　　　　　　　　　　　　　　
本判決不得上訴。
中　　華　　民　　國　　111 　年　　4 　　月　　28　　日
                                    書記官　林曉汾　　 
附錄本案論罪科刑法條：
道路交通管理處罰條例第86條第1項
汽車駕駛人，無駕駛執照駕車、酒醉駕車、吸食毒品或迷幻藥駕
車、行駛人行道或行經行人穿越道不依規定讓行人優先通行，因
而致人受傷或死亡，依法應負刑事責任者，加重其刑至二分之一
。
中華民國刑法第284條
因過失傷害人者，處1年以下有期徒刑、拘役或10萬元以下罰金
；致重傷者，處3年以下有期徒刑、拘役或30萬元以下罰金。